【裁判字號】    93,訴,1398
【裁判日期】    950728
【裁判案由】    常業洗錢等
【裁判全文】
臺灣彰化地方法院刑事判決              93年度訴字第1398號
公  訴  人  臺灣彰化地方法院檢察署檢察官
被      告  辛○○
指定辯護人  何志揚律師
上列被告因常業洗錢等案件，經檢察官提起公訴（93年度偵字第
5489號、第6147號、第6299號、第5506號），及移送併案審理（
臺灣臺中地方法院檢察署93年度偵字第18192號、95年度偵字第5
988號），本院判決如下：
    主  文
辛○○連續幫助連續意圖為自己不法之所有，以詐術使人將本人
之物交付，處有期徒刑陸月，如易科罰金，以參佰元折算壹日。
    犯罪事實
一、辛○○因失業缺錢花用，見報章刊登廣告，得知可藉由出賣
    自己具名設立之銀行帳戶，及代為出面申辦電話，得款花用
    ，雖其可預見金融帳戶提供他人使用，及將所申請辦妥轉接
    功能之市內電話門號供他人使用，將幫助不詳之人詐欺取得
    財物，竟仍因需錢孔急，基於縱有人以其金融帳戶及以其所
    申請辦妥轉接功能之市內電話門號實施詐欺犯罪，亦不違背
    其本意之概括幫助故意，於93年 7月間某日，依循前開廣告
    刊登之電話號碼，聯絡不詳姓名年籍之成年男子後，即由不
    詳姓名年籍自稱「林先生」之成年男子出面與其接洽，辛○○即在臺中市○○○路中國信託商業銀行前，將其所申請之
    臺灣銀行000000000000000 號帳號之存簿、提款卡及印鑑章
    ，出售予該真實姓名年籍不詳自稱「林先生」之成年男子；
    復於數日後之93年 7月間某日，辛○○復承前幫助詐欺取財
    之犯意，再依該名自稱「林先生」之成年男子指示，將其所
    申請之國泰世華銀行 000000000000000號帳號之存簿、提款
    卡及印鑑章，交由某客運行托運至臺北某地址；另於數日後
    之93年 7月間某日，辛○○又在臺中市市○路，將其向中華
    電信股份有限公司申請並辦妥轉接功能之市內電話00-00000
    000 門號，出售予該名自稱「林先生」之成年男子。而該名
    自稱「林先生」之成年男子，則再透過不詳管道，將前開辛○○所申辦之臺灣銀行、國泰世華銀行帳號之存簿、提款卡
    、印章，及辛○○所申辦之前揭00- 00000000號市內電話門
    號等物品，分別出售予亥○○（業經本院判處有期徒刑 2年
    ，待上訴中）及不詳姓名年籍之成年人。(一)該不詳姓名年籍
    之成年人於取得辛○○前開國泰世華銀行帳號存簿及提款卡
    後，即利用虛設網路購物頻道張貼出售數位相機訊息，致附
    表壹編號 1所示之乙○○陷於錯誤，誤以為對方確有出賣數
    位相機之意願，而於附表壹編號 1所示之匯款時間、地點，
    將如附表壹編號1所示之匯款金額新臺幣（下同）8,000元，
    匯至辛○○前開國泰世華銀行帳戶內；(二)亥○○於取得辛○○前開臺灣銀行存簿、提款卡等物品後，即與庚○○、地○○、天○○、申○○（均經本院判處有期徒刑 2年，待上訴
    中）及其他不詳姓名年籍之成年男、女，以附表壹編號2至4
    所示之健保費退費詐欺手段，向附表壹編號2至4所示之丑○○、戌○○○、丙○○詐取財物，並致丑○○、戌○○○、
    丙○○誤信為真，而聽從歹徒之指示，分別於附表壹編號 2
    至4所示之匯款時間、地點，將如附表壹編號2至 4所示之匯
    款金額，匯至辛○○前開臺灣銀行帳戶內；(三)不詳姓名年籍
    之成年人於取得辛○○前開申請之市內電話門號後，即以在
    中國時報刊登徵家庭代工之廣告，並留下上揭辛○○申辦之
    市內電話供聯絡，嗣於附表壹編號 5所示之時間，附表壹編
    號 5所示之寅○○因見報紙廣告，即撥打上開電話號碼與不
    詳姓名年籍之成年人聯絡，該不詳姓名年籍之成年人即以附
    表壹編號 5所示之中獎需繳付稅金之詐欺手段，致寅○○陷
    於錯誤，寅○○即於附表壹編號 5所示之時間，接續共匯款
    88,000元至郭旻毅所申設之中埔郵局帳號00000000000000號
    帳戶內（郭旻毅現由臺灣嘉義地方法院檢察署通緝中）。辛○○販售前開2帳戶之存簿、提款卡，共獲利5,400元；其販
    售申請之市內電話，則獲利1,500元。嗣於93年7月間，經警
    查獲庚○○此詐騙集團，且經附表壹編號1、5所示之被害人
    乙○○、寅○○報警，而循線查獲辛○○。
二、案經彰化縣警察局移送臺灣彰化地方法院檢察署檢察官偵查
    起訴，及臺中市警察局第二分局報告臺灣彰化地方法院檢察
    署檢察官，暨嘉義縣警察局移送臺灣嘉義地方法院檢察署呈
    請臺灣高等法院檢察署檢察長核轉臺灣臺中地方法院檢察署
    檢察官移送併案審理。
    理    由
壹、就證據能力部分：
    本案全部卷證所涵括之供述證據及非供述證據，經本院所指
    定之辯護人閱卷後，公訴人、被告辛○○及辯護人均同意全
    部證據之證據能力，是後述所引用證據之證據能力均無疑義
    ，合先敘明。
貳、論罪科刑部分：
一、上揭犯罪事實，業據被告辛○○於本院審理時坦承不諱，且
    據證人即被害人乙○○、丑○○、戌○○○、丙○○及寅○○等人於警詢時證述遭詐騙時、地及經過等語綦詳，另據證
    人即詐騙集團成員庚○○、亥○○、地○○、天○○、申○○於本院審理時證述詐騙分工情節翔實，此外，尚有被告臺
    灣銀行開戶印鑑卡、國泰世華商業銀行印鑑卡、提款交易明
    細、市內電話00-00000000申請人資料、載有「00-00000000
    」電話之報紙徵人廣告、中埔郵局客戶歷史交易清單各 1紙
    在卷可稽，上情應堪認定。且被告於本院審理時，亦自承知
    情收購帳戶及電話門號使用者，可能利用該帳戶及電話，充
    作詐財之用，是被告主觀上應具有幫助他人詐欺取財之不法
    犯意甚明。被告此部分自白，應與事實相符。本件事證明確
    ，被告犯行足堪認定，應予依法論科。
二、公訴意旨雖認被告所為，係犯修正前刑法第30條第 1項（就
    比較新舊法部分，詳後述）、洗錢防制法第9條第3項之幫助
    常業洗錢罪。惟按幫助犯之成立，主觀上行為人須有幫助故
    意，客觀上須有幫助行為；而幫助犯係從屬於正犯而成立，
    並無獨立性，故幫助犯須對正犯之犯罪事實，具有共同認識
    而加以助力，始能成立，其所應負責任，亦以與正犯有同一
    認識之事實為限，若正犯所犯之事實，超過其共同認識之範
    圍時，則幫助者事前既不知情，自不負責；從犯對正犯行為
    所認識之內容，如與正犯所發生之事實不一致時，應僅就其
    所認識之範圍負責；刑法上之幫助犯，係對於犯罪與正犯有
    共同之認識，而以幫助之意思，對於正犯資以助力者而言；
    若於正犯之犯罪無共同之認識，則非幫助犯（最高法院75年
    度臺上字第1509號、84年度臺上字第5998號、第6475號、88
    年度臺上字第1270號判決意旨可資參照）。本件被告辛○○
    於出售臺灣銀行存簿及提款卡、國泰世華銀行存簿及提款卡
    ，及辦妥轉接功能之市內電話門號予不詳姓名年籍自稱「林
    先生」之成年人時，衡諸目前社會常態，被告當可認知收購
    之人係用以詐欺取財之財產犯，但尚難認定被告就該收購帳
    戶及具備轉接功能之市內電話之人，會將帳戶及電話用於常
    業詐欺取財，甚而供作為掩飾、隱匿常業詐欺犯罪所得乙節
    確有認識，從而，依「所知輕於所犯，從其所知」之法理，
    雖本件被告所出售之臺灣銀行帳戶，係供正犯庚○○、亥○○、地○○、天○○、申○○等人為常業詐欺取財犯行，此
    部分業經本院以93年度訴字第1398號認定在案，惟參諸前開
    說明，仍應認被告提供臺灣銀行帳戶幫助正犯庚○○等人之
    行為，僅應依修正前刑法第30條第1項、刑法第339條第 1項
    之單純詐欺取財之幫助犯論處；另就被告出售前揭國泰世華
    銀行存簿、提款卡及市內電話部分，受詐騙之人數均各僅 1
    人，尚乏積極證據足資證明此部分正犯係犯常業詐欺犯行，
    且依據前開「所知輕於所犯，從其所知」之法理，此部分，
    亦應認被告出售國泰世華銀行存簿、提款卡，及市內電話門
    號之行為，均應依修正前刑法第30條第1項、刑法第339條第
    1 項之單純詐欺取財之幫助犯論處。
三、我國刑法於94年2月2日修正公布，95年7月1日施行（下稱新
    法；修正前刑法下稱舊法）後，依最高法院95年度第 8次刑
    事庭會議決議決議內容，有關新舊法之適用原則如下：
    (一)新法第2條第1項之規定，係規範行為後法律變更所生新舊
      法律比較適用之準據法，於新法施行後，應適用新法第 2
      條第1項之規定，為「從舊從輕」之比較。
    (二)基於罪刑法定原則及法律不溯及既往原則，行為之處罰，
      以行為時之法律有明文規定者為限，必行為時與行為後之
      法律均有處罰之規定，始有新法第2條第1項之適用。
    (三)比較時應就罪刑有關之共犯、未遂犯、想像競合犯、牽連
      犯、連續犯、結合犯，以及累犯加重、自首減輕暨其他法
      定加減原因（如身分加減）與加減例等一切情形，綜其全
      部罪刑之結果而為比較。
    (四)從刑附屬於主刑，除法律有特別規定者外，依主刑所適用
      之法律。
    本案被告行為後，刑法關於連續犯、幫助犯、易科罰金及主
    刑罰金刑部分均有修正，依前揭最高法院95年度第 8次刑事
    庭會議決議內容，應綜其全部罪刑之結果而為比較後，始得
    判斷應適用新法或舊法，經本院為如附表貳所示之比較後，
    認本件依刑法第2條第1項前段，就以下連續犯、幫助犯、易
    科罰金及主刑罰金刑部分等適用，均應依舊法。
四、按連續幫助與幫助連續為不同之犯罪態樣，如基於概括犯意
    ，多次幫助他人犯罪，為連續幫助，該幫助者有多次犯罪行
    為；如以一幫助行為，幫助他人連續犯罪，則為幫助連續，
    就幫助犯而言，僅有一次犯罪行為；如幫助者以多次幫助行
    為幫助他人連續犯罪，則為連續幫助連續，該幫助犯及被幫
    助之正犯，均有多次之犯罪行為。查本件不詳姓名年籍之成
    年人，及正犯庚○○等人，及不詳姓名年籍之成年人，分別
    以上開3種不同詐騙方式，對附表壹編號1、編號2至4、編號
    5 所示之被害人施行詐術，致附表壹編號1至5所示之被害人
    乙○○、丑○○、戌○○○、丙○○及寅○○陷於錯誤，而
    將本人之物交付，而被告將其申請之上開國泰世華銀行帳戶
    存簿、提款卡，及臺灣銀行帳戶存簿、提款卡，及具備轉接
    功能之市內電話門號，交給姓名年籍不詳自稱「林先生」之
    成年男子，再由該名男子將前開 3物品分別轉交予不同之詐
    騙集團成員以供向他人詐騙財物，顯係基於幫助他人連續詐
    欺取財之概括犯意，且所為提供前開帳戶及市內電話門號予
    他人之行為屬刑法詐欺取財罪構成要件以外之行為，其既以
    幫助他人犯罪之意思而參與犯罪構成要件以外之行為，故核
    被告辛○○所為，係犯修正前刑法第30條第1項、第339條第
    1 項之幫助連續詐欺取財罪。公訴人雖認被告辛○○所為，
    係犯修正前刑法第30條第1項、洗錢防制法第9條第 3項之幫
    助常業洗錢罪嫌，惟依據前開理由欄二、所載，被告辛○○
    前開販售臺灣銀行帳戶予「林先生」，再由「林先生」轉交
    予正犯亥○○，供該詐騙集團詐騙指定匯款所用之行為，僅
    應該當修正前刑法第30條第1項、第339條第 1項之幫助詐欺
    取財罪，此部分公訴人認被告辛○○應依修前刑法第30條第
    1 項、洗錢防制法第9條第3項之幫助常業洗錢罪處斷，亦尚
    有未合，然起訴之社會基本事實相同，爰亦依法變更起訴法
    條。被告先後販售國泰世華銀行存簿及提款卡、臺灣銀行存
    簿及提款卡、具轉接功能之市內電話門號犯行，時間緊接，
    觸犯構成要件相同之罪，顯係基於概括犯意為之，為連續犯
    ，應依修正前刑法第56條之規定，以一罪論，並加重其刑。
    被告販售存簿、提款卡及市內電話門號之行為，係以幫助連
    續詐欺取財犯罪之意思而參與，所為核係刑法第339條第1項
    詐欺取財罪之幫助犯，爰依修正前刑法第30條第 2項之規定
    ，減輕其刑，並依法先加後減之。又公訴人起訴書雖敘及被
    害人甲○○、午○○於遭正犯庚○○此詐騙集團施行詐術後
    ，亦係將其等個人之現款匯入被告所申請之臺灣銀行帳戶內
    ，惟查被害人午○○、甲○○於遭詐騙後，應係將款項匯入
    同案被告子○○所申請之華南商業銀行員林分行0000000000
    00號帳戶內，業據證人午○○、甲○○證述在卷，此部分顯
    係起訴書之誤載；另公訴人起訴書雖敘及被害人丙○○於遭
    正犯庚○○此詐騙集團施行詐術後，係將其個人之現款匯入
    楊淑米所申請之國泰世華銀行前金分行000000000000000 號
    帳戶內，惟被害人丙○○匯入款項之帳號，應係被告所申請
    之前開臺灣銀行帳戶，亦據證人丙○○證述在卷，此部分亦
    應係公訴人之誤載，附此敘明。再公訴人起訴書犯罪事實欄
    雖未敘及被告所販售之國泰世華銀行帳戶，遭詐騙集團用以
    對附表壹編號 1所示之被害人乙○○為詐欺取財犯行；亦未
    敘及被告販售之市內電話門號，遭詐騙集團用以對附表壹編
    號 5所示之被害人寅○○為詐欺取財犯行，然此部分業經檢
    察官移送併案審理之事實，與公訴人起訴之犯罪事實，既具
    有連續犯之裁判上一罪關係，應為起訴效力所及，本院自應
    併予審究（至臺灣臺中地方法院檢察署93年度偵字第 18192
    號併辦意旨書就被告販售所申設之國泰世華銀行存簿、提款
    卡及印鑑章所為，係犯刑法第30條第1項、洗錢防制法第9條
    第 3項之幫助常業洗錢罪嫌，惟依據前開理由欄二、所載，
    使用該帳戶之詐騙者，僅對證人乙○○施行詐術，故僅有證
    人乙○○ 1人因受詐騙而匯款至此國泰世華銀行帳戶內，尚
    乏積極證據足資證明此部分正犯係犯常業詐欺犯行，是被告
    此部分所為，應僅該當於刑法第30條第1項、第339條第 1項
    之幫助詐欺取財罪，此部分併案意旨認應依刑法第30條第 1
    項、洗錢防制法第9條第3項論處，尚有誤會，併此敘明）。
    爰審酌被告之平日素行，其任意提供帳戶及市內電話門號予
    不法份子使用，且其提供帳戶及市內電話門號，非惟幫助詐
    騙者遂行詐財目的，同時使詐欺者得以隱匿其真實身分，減
    少遭查獲之風險，愈使其肆無忌憚，加深犯罪之猖獗，致使
    社會經濟遭受重大危害，惟量及其犯罪後坦承犯行態度尚屬
    良好等一切情狀，量處如主文所示之刑，並諭知易科罰金之
    折算標準，以資懲儆。而刑法第59條之酌量減輕其刑，必須
    犯罪有特殊之原因，在客觀上足以引起一般之同情，認為即
    予宣告法定最低度刑期仍嫌過重者始有其適用。本件被告販
    售銀行帳戶及市內電話門號，致使詐欺者得以隱匿真實身分
    ，加深詐欺犯罪猖獗，惡性非輕，且本件被告正值壯年，僅
    因失業即販售多本存簿、提款卡及市內電話門號之事實，在
    客觀上實無何可憫恕之處，是辯護人為被告聲請依刑法第59
    條酌減其刑，尚難認有據，併此敘明。
五、公訴意旨另略以：被告有販售所申請之中國信託銀行存簿、
    提款卡及印鑑章等物品，因認被告此部分亦涉有（修正前）
    刑法第30條及違反洗錢防制法第9條第3項之幫助常業洗錢罪
    嫌。按犯罪事實應依證據認定之，無證據不得認定犯罪事實
    。又不能證明被告犯罪者，應諭知無罪之判決，刑事訴訟法
    第154條第2項、第301條第1項分別定有明文。又認定不利於
    被告之事實，須依積極證據，苟積極證據不足為被告事實之
    認定時，即應為有利被告之認定，更不必有何有利之證據。
    另按事實之認定，應憑證據，如未能發現相當證據，或證據
    不足以證明，自不能以推測或擬制之方法，為裁判基礎；再
    按認定犯罪事實，所憑之證據，雖不以直接證據為限，間接
    證據亦包括在內，然無論直接或間接證據，其為訴訟上之證
    明，須於通常一般之人均不致於有所懷疑，而得確信其為真
    實之程度者，始得據之為有罪之認定，倘其證明尚未達到此
    一程度，而有合理性懷疑之存在時，事實審法院復已就其心
    證上理由予以闡述，敘明其如何無從為有罪之確信，因而為
    無罪之判決，尚不得任意指為違法，最高法院30年上字第81
    6號判例、40年臺上字第86號判例、30年上字第 1831號判例
    及76年臺上字第4986號判例分別著有明文可資參照。公訴人
    認被告涉有此部分犯嫌，其主要係以被告之供述為其論據。
    訊據被告固坦承曾將此中國信託商業銀行之存簿、提款卡販
    售予自稱「林先生」之成年男子等語，惟按從犯成立之要件
    ，必須正犯有著手實施犯罪之行為，且其行為達於可罰之程
    度，始能構成，最高法院20年上字第 792號判例意旨參照。
    公訴人認被告提供此中國信託商業銀行帳戶予正犯庚○○、
    亥○○、地○○、天○○、申○○此詐騙集團使用，因而涉
    有修正前刑法第30條及違反洗錢防制法第9條第3項之幫助常
    業洗錢罪嫌，係因認被告提供存簿之行為，可供正犯庚○○
    此詐騙集團掩飾其常業詐欺犯罪所得之財物，惟查被告所申
    請之中國信託商業銀行存簿，尚無何被害人遭詐騙後匯入款
    項之紀錄等情，業據證人丁○○、甲○○、癸○○、己○○
    、戊○○、丑○○、戌○○○、丙○○、卯○○、午○○、
    辰○○、巳○○、未○○、壬○○、酉○○○證述在卷，從
    而，被告所申請之此中國信託商業銀行帳戶，雖已販售予他
    人，然卷內既尚無該帳戶已供他人犯罪所用之證據，參諸前
    開判例意旨，被告此部分販售中國信託商業銀行帳戶存簿、
    提款卡之行為，即無何幫助犯罪可言，公訴人於起訴書雖漏
    載此部分與前揭經本院論罪科刑部分，究係何罪數關係，然
    觀其事實欄之記載，公訴人應係認此部分與上開論罪科刑部
    分，有連續犯之裁判上一罪關係，爰不另為無罪之諭知，附
    此敘明。
據上論斷，應依刑事訴訟法第299條第1項前段，刑法第2條第1項
前段、修正前第56條、第339條第1項、修正前第30條第1項、第2
項、修正前第41條第1項前段，罰金罰鍰提高標準條例第1條前段
、修正前罰金罰鍰提高標準條例第2條，判決如主文。
本案經檢察官江孟芝到庭執行職務。
中    華    民    國    95    年    7     月    28    日
               刑事第二庭  審判長法  官  許旭聖
                                 法  官  黃玉齡
                                 法  官  簡婉倫
以上正本證明與原本無異。
如不服本判決，應於判決送達後10日內向本院提出上訴狀 (須附
繕本)。。
告訴人或被害人對於判決如有不服具備理由請求檢察官上訴者，
其上訴期間之計算係以檢察官收受判決正本之日期為準。
中    華    民    國    95    年    7     月    28    日
                                 書記官
附錄本案論罪科刑法條
中華民國刑法第339條第1項
意圖為自己或第三人不法之所有，以詐術使人將本人或第三人之
物交付者，處5年以下有期徒刑、拘役或科或併科1千元以下罰金
。
附表壹：
┌──┬──────┬────┬──────┬───────┬───────────┬────────┐
│編號│行使詐術時間│ 被害人 │  匯款時間  │ 匯 款 地 點  │ 匯入金融機構帳戶名稱 │    匯款金額    │
├──┼──────┼────┼──────┼───────┼───────────┼────────┤
│ 1  │93年7月13日 │ 乙○○ │93年7月13日 │彰化市○○路、│國泰世華銀行帳號013204│匯款1次，匯款金 │
│    │下午12時    │        │下午1時42分 │實踐路口提款機│000000000號戶名辛○○ │額8,000元       │
├──┼──────┼────┼──────┼───────┼───────────┼────────┤
│ 2  │93年7月14日 │ 丑○○ │93年7月14日 │新竹縣新竹企銀│臺灣銀行帳號0000000000│匯款1次，總匯款 │
│    │            │        │某時        │竹東分行      │88574號戶名辛○○     │金額9,898元     │
├──┼──────┼────┼──────┼───────┼───────────┼────────┤
│ 3  │93年7月15日 │戌○○○│93年7月15日 │新竹縣竹東鎮長│臺灣銀行帳號0000000000│匯款2次，總匯款 │
│    │下午2時     │        │下午2時51分 │春郵局        │88574號戶名辛○○     │金額99,376元    │
│    │            │        │及2時53分   │              │                      │                │
├──┼──────┼────┼──────┼───────┼───────────┼────────┤
│ 4  │93年7月16日 │ 丙○○ │93年7月16日 │高雄市小港區臺│臺灣銀行帳號0000000000│匯款1次，總匯款 │
│    │下午1時46分 │        │下午1時46分 │灣銀行        │88574號戶名辛○○     │金額5,138元     │
│    │前某時      │        │            │              │                      │                │
├──┼──────┼────┼──────┼───────┼───────────┼────────┤
│ 5  │93年12月8日 │ 寅○○ │93年12月8日 │臺中市○○路中│中埔郵局帳號0000000000│匯款2次，總匯款 │
│    │中午12時許  │        │及93年12月9 │國信託分行提款│2932號戶名郭旻毅      │金額88,000元    │
│    │            │        │日下午2時4分│機            │                      │                │
└──┴──────┴────┴──────┴───────┴───────────┴────────┘
附表貳：
┌──┬─────┬─────────────────────────┐
│編號│修正事項  │  以各別修正事項討論新、舊法之比較適用            │
├──┼─────┼─────────────────────────┤
│ 一 │幫助犯    │刑法幫助犯之規定，雖為使幫助犯之文義，更符合學界通│
│    │          │說之「限制從屬形式」，且舊法「從犯」一詞，常有不同│
│    │          │解讀，故將舊法之「幫助他人犯罪者，為從犯」之文義，│
│    │          │改為「幫助他人實行犯罪行為者，為幫助犯」。然被告不│
│    │          │論依修正前之刑法第30條第1、2項，抑或依修正後之刑法│
│    │          │第30條第1、2項，均係幫助犯，且均應減輕其刑，對被告│
│    │          │而言並無有利或不利之情形，不生任何影響，應依刑法第│
│    │          │2條第1項前段，適用舊法之規定                      │
├──┼─────┼─────────────────────────┤
│ 二 │連續犯    │被告行為後，刑法第56條連續犯之規定，業經刪除，則被│
│    │          │告之犯行，因行為後新法業已刪除連續犯之規定，此刪除│
│    │          │雖非犯罪構成要件之變更，但已顯已影響行為人刑罰之法│
│    │          │律效果，自屬法律有變更，且比較新、舊法結果，以舊法│
│    │          │論以連續犯對被告較為有利，應依刑法第2條第1項前段，│
│    │          │適用舊法之規定                                    │
├──┼─────┼─────────────────────────┤
│ 三 │易科罰金  │刑法第41條第1項前段關於得易科罰金之規定，修正前係 │
│    │          │以「因身體、教育、職業、家庭之關係或其他正當事由，│
│    │          │執行顯有困難」為其要件，新法則刪除此要件，修正理由│
│    │          │說明上述規定限制過嚴，欠缺彈性，與易科罰金制度旨在│
│    │          │救濟短期自由刑流弊之旨趣不符，且刪除該要件後使檢察│
│    │          │官得視具體個案審酌宜否易科罰金，更符告易科罰金制度│
│    │          │之意旨。另修正前刑法第41條第1項前段配合罰金罰鍰提 │
│    │          │高標準條例第2條（現已刪除）之規定，係以「銀元300元│
│    │          │即新台幣900元折算1日」為易科罰金之折算標準，至修正│
│    │          │後之刑法第41條第1項乃係以「新台幣1,000元、2,000元 │
│    │          │或3,000元折算1日」為易科罰金之折算標準。而觀諸歷年│
│    │          │來之實務運作情形，在法院宣告易科罰金折算標準之案件│
│    │          │，檢察官執行時乃以准予易科罰金為原則，不准易科罰金│
│    │          │為例外，是以比較修法前後就易科罰金准否及折算標準之│
│    │          │規定，應認修正後刑法第41條第1項前段提高易科罰金之 │
│    │          │折算標準之適用，對於行為人而言較為不利，依刑法第2 │
│    │          │條第1項前段之規定，應適用舊法之規定。             │
├──┼─────┼─────────────────────────┤
│ 四 │主刑罰金刑│刑法第33條第5款有關罰金刑部分，在新法部分係規定為 │
│    │部分      │罰金：新臺幣1,000元以上，以百元計算之。而舊法時則 │
│    │          │係規定為罰金：1元以上。經比較修法前後之規定，應認 │
│    │          │修正前刑法第33條第5款之規定，對行為人有利。       │
├──┴─────┴─────────────────────────┤
│總結：本案綜合前開結果，仍應適用舊法之規定。                        │
└──────────────────────────────────┘


司法院資訊處製作；財團法人民間司法改革基金會備份。
